【裁判字號】    99,上訴,3403
【裁判日期】    991004
【裁判案由】    毒品危害防制條例
【裁判全文】
臺灣高等法院刑事判決                99年度上訴字第3403號
上  訴  人
即  被  告  甲○○
上列上訴人因違反毒品危害防制條例案件，不服臺灣士林地方法
院99年度審訴字第548號，中華民國99年7月30日第一審判決（起
訴案號：臺灣士林地方法院檢察署99年度毒偵字第1079號、第11
08號），提起上訴，本院判決如下：
    主  文
上訴駁回。
    理  由
一、按提起第二審之上訴，其上訴書狀應敘述具體理由，為第二
    審上訴必備之程式。此觀民國96年7月4日修正公布刑事訴訟
    法第361條第2項之規定甚明。倘上訴理由之敘述未合乎具體
    之要求者，其上訴即屬同法第362條前段所定「上訴不合法
    律上之程式」，第二審法院應依同法第367條前段之規定，
    以判決駁回之。至其理由之具體與否，屬第二審法院審查範
    圍，不在第一審法院命補正之列，上訴書狀如已敘述理由，
    無論其具體與否，即無待其補提理由書或命補正之問題。此
    與上訴書狀全未敘述上訴理由者，第一審法院依刑事訴訟法
    第361條第3項之規定，應定期間先命補正之情形，尚屬有別
    。又第二審上訴之目的，既在於請求撤銷、變更原判決，則
    所謂「具體理由」，自應就原判決如何足以撤銷、如何應予
    變更之「事實上」或「法律上」之具體根據，本於確實之訴
    訟資料暨原因事實之所出，逐一敘述、記載，必已具體指出
    原判決事實認定之所憑有如何之錯誤（如原判決所採之證據
    如何不具證據能力，所為證明力之判斷如何違背經驗、論理
    法則等），法律之適用（尤其實體法）有如何之違誤，形式
    上已足以動搖原判決使之成為不當或違法而得改判之事由；
    必要時並應提出有利於己之事證，期使第二審法院採納，俾
    為有利於上訴人之認定，始屬合法。上訴理由之敘述，應先
    合乎具體之要求，始有所敘述可取與否之實體審理與判斷之
    問題。是上訴人之上訴書狀雖敘述上訴理由，但僅泛言原判
    決認定事實錯誤、違背法令、量刑失之過重或輕縱等情詞，
    而未依上揭意旨指出具體事由，或形式上雖已指出具體事由
    ，然該等事由縱使屬實，亦不足以認為原判決有何不當或違
    法，或其所陳之事由，與訴訟資料所載不相適合，或所指摘
    原判決之「不當」或「違法」根本不存在者，均應認其實質
    上並未符合具體之要件，庶符節制濫行上訴之立法意旨。
二、本件原判決認定上訴人甲○○有如其事實欄所載：「甲○○
    前因施用毒品案件，經本院以88年度毒聲字第1602號裁定送
    觀察、勒戒後，認無繼續施用毒品傾向，於民國88年9月7日
    釋放出所；又因施用毒品案件，經本院以90年度毒聲字第10
    90號裁定送觀察、勒戒後，認有繼續施用毒品傾向，由本院
    以90年度毒聲字第1158號裁定令入戒治處所施以強制戒治，
    嗣經本院以91年度毒聲字第205號裁定停止戒治，於91年3月
    21日停止戒治出監所餘戒治期間付保護管束，惟於保護管束
    期間內，因違反保護管束情節重大，經本院以91年度毒聲字
    第935號裁定撤銷停止戒治；刑責部分則經本院以91年度訴
    字第34號判決處有期徒刑8月、3月，應執行有期徒刑10月確
    定，於92年10月9日縮刑期滿執行完畢。又因施用毒品案件
    ，經本院以96年度訴字第753號判決處有期徒刑9月，減為有
    期徒刑4月15日確定；再因施用毒品案件，經本院以97年度
    訴緝字第48號判決處有期徒刑1年，減刑為有期徒刑6月，經
    上訴後，由臺灣高等法院以97年度上訴字第5420號、最高法
    院以98年度臺上字第903號判決駁回上訴確定，上開2案嗣經
    本院以98年度聲字第521號裁定定應執行有期徒刑10月，於
    99年1月13日有期徒刑易服社會勞動執行完畢。詎其仍不知
    悔改，於前開強制戒治執行完畢釋放後，5年內再因施用毒
    品經法院判處罪刑確定，並執行完畢後，復基於施用第一級
    毒品及第二級毒品之犯意，先於99年5月11日晚上某時，在
    其位於臺北縣淡水鎮○○街○段140巷9號3室租屋處，以將海
    洛因及甲基安非他命置放玻璃球內燒烤，吸食其產生煙霧之
    方式，同時施用第一級毒品海洛因及第二級毒品甲基安非他
    命1次，經警於99年5月12日凌晨1時許，在上開地址查獲，
    扣得其友人柯振忠（另案提起公訴）持有之第一級毒品海洛
    因1包（驗餘淨重0.2680公克）、注射針筒1支，並將當時在
    場之甲○○帶為警局採尿送驗，結果呈嗎啡、可待因、安非
    他命、甲基安非他命陽性反應；又於99年5月16日中午，在
    臺北縣淡水鎮淡江小鎮汽車旅店內，以針筒注射身體之方式
    ，施用第一級毒品海洛因1次，經警查扣注射筒2支、塑膠空
    包裝袋1只，並採其尿液送驗，結果程嗎啡、可待因陽性反
    應，始悉上情。」，於第1次所為係施用第一級品、第二級
    毒品犯行，於第2次所為係施用第一級毒品之犯行，論以上
    訴人於第1次所為之施用第一毒品及施用第二級毒品犯行，
    為想像競合犯，從較重之施用第一級毒品罪，累犯，處有期
    徒刑10月，於第二次所犯係施用第一級毒品罪，累犯，處有
    期徒刑9月，合併定應執行有期徒刑1年5月，扣案之注射針
    筒2支及塑膠空包裝袋1個均沒收。
三、上訴人不服原審判決，其上訴理由略稱：「被告於99年5月
    12日上午7時20分於住處洗澡，警察自行進入屋內，並未取
    得同意，而被告並未查獲任何與毒品有關事宜，而遭強行帶
    回警局驗尿；又被告於同年月16日被警查獲，時間差距4日
    ，應以連續犯視之。」等語。
四、經查：
  (一)本案業據被告於原審準備程序及審理時坦承犯行（見原審卷
    第26、27、29、30頁），且被告於99年5月12日於淡水鎮○
    ○街○段140巷9號3室為警方查獲之處，因警發現該租屋處出
    入複雜，且房門未關而當場發現有注射針筒、海洛因，並經
    同時在上址之柯振忠同意入內搜索，再以現行犯逕行逮補，
    有台北縣政府警察局淡水分局刑事案件移送書、搜索扣押筆
    錄、自願受搜索同意書、台北縣政府警察局淡水分局執行拘
    提逮捕告知本人通知書在卷可稽（見99年毒偵字第1079號卷
    第1、15至18、19、24頁），而當時搜索扣押之物為柯振忠
    所有之海洛因1包（驗餘淨重0.2680公克）、注射筒1支等物
    ，但於查獲當時仍不能排除被告之犯嫌。是被告上訴意旨所
    指警方未取得同意入內，且未查獲任何與毒品有關之事云云
    ，顯係事後卸責之詞，不足採信。
  (二)另刑法於94年2月2日修正公布，於95年7月1日施行時，已刪
    除第56條連續犯之規定，將在刑法上本應各自獨立評價之數
    罪，回歸本來就應賦予複數法律效果之原貌，故在刑法修正
    施行後，有多次觸犯犯罪構成要件相同之犯行，原則均應一
    罪一罰，故在刑法修正施行後，有多數施用毒品之行為，應
    按其行為次數，一罪一罰。本案被告於99年5月12日及同年
    月16日所犯之二次施用第一級毒品犯行，經原審法院論處，
    並無不合，被告上訴猶指摘本件有適用連續犯云云，核屬誤
    會。
  (三)本件被告有上開所載前科執行情形，有本院被告前案紀錄表
    在卷可佐，其於前案有期徒刑執行完畢後，5年內故意再犯
    有期徒刑以上之本罪，為累犯，均應依法加重其刑，且原審
    已審酌「被告曾因施用毒品犯行而送觀察、勒戒及強制戒治
    ，仍不知悛悔，復再施用毒品，被告係傷害自身健康，」始
    為量刑，是原審判決既已詳細記載認定被告犯罪之證據及理
    由，並已審酌關於刑法第57條科刑之一切情狀，在適法範圍
    內行使其量刑之裁量權，核無違法或不當之情形。
  (四)本院審酌被告甲○○之上訴理由，業經原審判決於理由內詳
    論敘明並審酌，尚不足以影響原審判決量刑刑度宣告之本旨
    ，且對於原審判決究有何具體事由，致判決不當或違法，無
    一語涉及，顯未依據卷內既有訴訟資料或提出新事證，指摘
    或表明原審判決有何採證認事、用法或量刑等足以影響判決
    本旨之不當或違法，或足以影響原判決，構成應撤銷之具體
    事由（最高法院97年度台上字第4345號判決要旨參照），與
    刑事訴訟法第361條第2項「上訴書狀應敘述具體理由」之規
    定不符。揆諸上開說明，其上訴不合法律上之程式，應予駁
    回，並不經言詞辯論為之。
據上論斷，應依刑事訴訟法第367條前段、第372條，判決如主文
。
中    華    民    國    99    年    10    月    4     日
                  刑事第十七庭審判長法  官  王炳梁
                                    法  官  陳憲裕
                                    法  官  黃雅芬
以上正本證明與原本無異。
如不服本判決，應於收受送達後10日內向本院提出上訴書狀，其
未敘述上訴之理由者並得於提起上訴後10日內向本院補提理由書
（均須按他造當事人之人數附繕本）「切勿逕送上級法院」。
                                    書記官  鄭雅云
中    華    民    國    99    年    10    月    5     日

司法院資訊處製作；財團法人民間司法改革基金會備份。
